臺灣士林地方法院刑事判決
111年度交簡上字第41號
上  訴  人  
即  被  告  楊欣岳


上列上訴人即被告因過失致死案件，不服本院中華民國111年4月
6日111年度審交簡字第73號第一審刑事簡易判決（起訴案號：11
0年度調偵字第986號），提起上訴，本院管轄第二審之合議庭判
決如下：
    主  文
原判決關於刑部分撤銷。
前項撤銷部分，楊欣岳處有期徒刑壹年。緩刑伍年，並應依附表
所示方式向吳麗珠、黃家彥、黃家郁支付損害賠償。
    事實及理由
一、原審判決認定之犯罪事實：
    楊欣岳於民國109年12月30日下午5時34分許，騎乘車號000-
    0000號大型重型機車，沿新北市淡水區民權路往臺北方向，
    行經前揭路段與民權路3巷口時，本應注意該路段速限為每
    小時50公里，不得超速行駛，且應注意車前狀況，隨時採取
    必要之安全措施，而依當時情形，並無不能注意之情事，竟
    疏未注意及此，貿然以時速約每小時100公里之速度超速直
    行，適有義交黃國興走入路口於該處執勤，而遭被告騎乘機
    車撞擊，使黃國興受有多處損傷、腦出血併氣腦、多處顏面
    骨骨折、雙側脛腓骨骨折及雙眼角膜損傷併結膜水腫等傷害
    ，經送醫救治，仍於110年2月17日晚間10時46分許，在臺北
    市立關渡醫院傷重不治死亡。楊欣岳於肇事後，在有偵查犯
    罪職權之機關或人員尚未知悉其係肇事者前，向接獲報案前
    往現場處理之警員坦承肇事，自首而願意接受裁判。
二、本件上訴之審理範圍：　　
　　按上訴得明示僅就判決之刑、沒收或保安處分一部為之；對
    於簡易判決之上訴，準用第3編第1章及第2章除第361條外之
    規定。刑事訴訟法第348條第3項、第455條之1第3項分別定
    有明文。查，上訴人即被告楊欣岳（下稱被告）於本院審理
    時明確表示：對於本件原審判決認定之事實及適用法律部分
    均不爭執，僅就量刑上訴等語（見交簡上卷第77至78頁）。
    足見被告係僅就原判決之量刑部分上訴，則依前揭刑事訴訟
    法第455條之1第3項、第348條第3項之規定，原審判決所認
    定之犯罪事實（含所依憑之證據、理由），自不在本件上訴
    之審判範圍，先予敘明。
三、被告上訴意旨略以：其對於因以時速約每小時100公里之速
    度，騎乘大型重型機車而發生本件車禍，致黃國興死亡一情
    ，始終坦承犯行，且與告訴人吳麗珠、被害人之子女黃家彥
    、黃家郁成立調解，願意賠償新臺幣（下同）707萬1,514元
    ，並已賠償其中527萬1,514元（含保險給付），剩餘180萬
    元部分，亦依調解條件按期給付，且告訴人及被害人之子女
    亦同意給予被告從輕量刑及緩刑自新之機會。原審諭知有期
    徒刑1年6月之刑度，實屬過苛，爰提起上訴，請求撤銷原判
    決所科之刑，改諭知較輕之刑度等語。
四、撤銷原判決刑部分之理由：　　　
  ㈠原審判決關於科刑部分，於依刑法第62條前段自首規定對被
    告減刑後，略以：審酌被告駕駛動力交通工具上路，本應小
    心謹慎以維護自身及他人之生命身體安全，竟因前開過失，
    肇致本件車禍事故之發生，致被害人受有如起訴書所載之傷
    勢而不治死亡，造成告訴人即被害人之配偶吳麗珠及子女黃
    家彥、黃家郁受有天人永隔、無法回復之傷害，實屬不該，
    惟念其犯後始終坦承犯行，並積極與其等成立調解，願分期
    賠償707萬1,514元，並已賠償527萬1,514元（含強制險理賠
    202萬1,514元、第三責任險理賠305萬元及被告給付之20萬
    元），而獲得被害人之配偶、子女之原諒，兼衡被告之過失
    程度、情節、造成之損害，具高中畢業之智識程度、目前從
    事車輛維護工作、月薪約2萬8,000元、未婚、無需扶養家人
    之家庭生活狀況暨素行良好等一切情狀，而量處有期徒刑1
    年6月、緩刑5年，並應向被害人之配偶、子女支付損害賠償
    等語，固非無見。
  ㈡惟查，在被告上訴本院後，告訴人及被害人之子女黃家彥、
    黃家郁於本院審判中到場，表示被告有按期履行調解條件，
    希望給被告一個機會，對被告之科刑，可接受低於有期徒刑
    1年6月之刑度等語（見交簡上卷第58、86頁）。基於現今刑
    事司法政策之「修復式正義」或稱「修復式司法」（Restor
    ative Justice)理念，旨在藉由有建設性之參與及對話，在
    尊重、理解及溝通之氛圍下，尋求彌補被害人之損害、痛苦
    及不安，以真正滿足被害人之需要，並修復因衝突而破裂之
    社會關係的精神，本件被告與告訴人暨被害人之子女間，雖
    未經修復式司法程序，而係經由本院第一審之調解程序，達
    成對被害人家屬損害之彌補及精神上之撫慰，並因而獲得被
    害人家屬之寬恕，自與修復式司法具有異曲同工之妙，則上
    開告訴人及被害人子女於本院上訴審中之科刑意見，即屬對
    於被告有利之量刑因子，原審既漏未審酌，則其所科刑度即
    有失之過重之不當，是被告上訴要求從輕量刑一節，為有理
    由，爰撤銷原判決所科之刑，並予以改判。茲審酌被告騎乘
    大型重型機車上路，未遵守交通安全規則，而有如原審前開
    所認定事實之過失情節，自有可議；並考量被告坦承犯行，
    且於原審審理期間，即與告訴人及被害人之子女達成調解，
    復已依調解條件履行大部分之賠償金額，並持續按期給付未
    到期之款項，有卷附原審調解筆錄（見審交訴卷第83、84頁
    ），及告訴人之陳述（見交簡上卷第86頁）可參，足認被告
    已盡其真摯努力彌補被害人家屬之損害，並獲得寬恕同意從
    輕量刑，犯後態度堪稱良好；兼衡被告具有嚴重之過失，造
    成被害人發生不可回復之致死結果，及其具高中畢業之智識
    程度、目前從事車輛維護工作、月薪約2萬8,000元、未婚、
    無家人需扶養之生活狀況暨素行良好等一切情狀，乃於依自
    首規定減輕其刑後，量處有期徒刑1年，以符罪刑相當原則
    。末查，被告除本案犯罪外，未有犯罪前科，有其前案紀錄
    表在卷可稽（見交簡上卷第23頁），堪認素行良好；其因一
    時疏忽而觸犯本案犯行，雖有可議，但從其於犯後坦承犯行
    ，且依調解條件持續履行賠償告訴人及被害人家屬所受之損
    害，犯後態度良好，並獲得告訴人同意給予機會，可認被告
    經此偵、審程序及罪刑之宣告，當知所警惕，而無再犯之虞
    ，爰依刑法第74條第1項第1款規定宣告緩刑5年，以啟自新
    。而為促被告確實履行本院111年度審交附民移調字第32號
    調解筆錄所載條件（見審交訴卷第83、84頁），乃就其尚未
    履行部分，依刑法第74條第2項第3款規定，定為如附表所示
    之緩刑負擔（本緩刑負擔與本院上開調解筆錄所示內容，為
    同一給付）。倘被告違反該負擔情節重大，告訴人等得請求
    檢察官向法院聲請撤銷上開緩刑宣告，附此敘明。
五、綜上所述，被告本件上訴為有理由，原判決既有如上所述可
    議之處，即無可維持，本院自應將原判決關於刑之部分撤銷
    ，並改判如主文第二項所示。
六、據上論斷，應依刑事訴訟法第455條之1第1項、第3項、第36
    4條、第369條第1項前段、第299條第1項前段，刑法第276條
    、第62條前段、第74條第1項第1款、第2項第3款，刑法施行
    法第1條之1第1項，判決如主文。
本案經檢察官胡原碩提起公訴，檢察官林嘉宏到庭執行職務。
中　　華　　民　　國　　111 　年　　11　　月　　10　　日
                  刑事第五庭  審判長法  官  蔡明宏
　　　　　　　　　
                                    法  官  李昭然
　　　　　　　　　　　　　　　　　　
                                    法  官  陳銘壎
以上正本證明與原本無異。
本判決不得上訴。
                                    書記官  羅淳柔
中　　華　　民　　國　　111 　年　　11　　月　　10　　日
附錄犯罪科刑法條全文：
刑法第276條
因過失致人於死者，處五年以下有期徒刑、拘役或五十萬元以下
罰金。
附表：
被告應履行之負擔 楊欣岳應向吳麗珠、黃家彥、黃家郁支付新臺幣（下同）壹佰捌拾萬元。履行方式為：①於民國一一一年六月三十日前給付參拾萬元；②於一一一年十二月三十一日前給付伍拾萬元；③餘款壹佰萬元，自一一二年一月起至一一五年十一月止，按月於每月十五日前給付貳萬元，另於一一五年十二月十五日前給付陸萬元，如有一期未給付，視為全部到期。給付方式為：匯款至吳麗珠、黃家彥、黃家郁指定之郵局帳戶（帳號、戶名詳如本院111年度審交附民移調字第32號調解筆錄附件所載）【本判決之緩刑負擔不包括被告已履行之部分】